臺灣雲林地方法院刑事判決
110年度訴字第560號
公  訴  人  臺灣雲林地方檢察署檢察官
被      告  劉旭壽


上列被告因違反藥事法案件，經檢察官提起公訴（110年度偵字
第5579號、第5580號），於本院準備程序中，被告就被訴事實為
有罪之陳述，經本院合議庭裁定由受命法官獨任進行簡式審判程
序，判決如下：
    主  文
乙○○犯藥事法第八十三條第一項之轉讓禁藥罪，累犯，處有期徒
刑伍月。
未扣案不詳廠牌行動電話壹支（搭配使用門號0000000000、0000
000000、0000000000號SIM卡共參張），沒收之，於全部或一部
不能沒收或不宜執行沒收時，追徵其價額。
    事  實
一、乙○○明知甲基安非他命為毒品危害防制條例第2條第2項第2
    款所列管之第二級毒品，且經中央衛生主管機關行政院衛生
    福利部公告列為禁藥管理，屬藥事法第22條第1項第1款所規
    範之禁藥，不得擅自轉讓，竟基於轉讓禁藥之犯意，於民國
    110年1月9日持用未扣案不詳廠牌行動電話1支（搭配使用門
    號0000000000、0000000000、0000000000號SIM卡共3張），
    與劉志忠為附表一所示通話後，於同日下午1時40分稍後某
    時許，在劉志忠位在雲林縣莿桐鄉大美村之住處附近，將重
    量不詳（無證據證明轉讓之數量達淨重10公克以上）之禁藥
    甲基安非他命1袋交付劉志忠，無償轉讓禁藥予劉志忠1次。
    因警方依法對門號0000000000號行動電話執行通訊監察，並
    於110年5月14日持臺灣嘉義地方法院(下稱嘉義地院)核發之
    搜索票對乙○○執行搜索，當場扣得如附表二所示之物，而查
    獲上情。
二、案經嘉義縣警察局移送臺灣嘉義地方檢察署陳請臺灣高等檢
    察署臺南檢察分署檢察長核轉臺灣雲林地方檢察署檢察官偵
    查起訴。
    理  由
一、程序方面
　㈠本案被告乙○○所犯係死刑、無期徒刑、最輕本刑為3年以上有
    期徒刑以外之罪，亦非屬高等法院管轄之第一審案件，被告
    於準備程序中就被訴事實為有罪之陳述，經告知簡式審判程
    序之旨，並聽取公訴人及被告之意見後，本院合議庭認為適
    宜而依刑事訴訟法第273條之1第1項規定，裁定由受命法官
    獨任進行簡式審判程序。
　㈡通訊保障及監察法（下稱通保法）第18條之1第1項之規定，
    另案監聽所取得之內容有無證據能力，係採「原則排除、例
    外容許」之立法體例。本條項但書所定另案監聽內容得作為
    證據之要件有二，即實質要件係以「重罪列舉原則」（通保
    法第5條第1項所列各款之罪），或非屬重罪但「與本案具有
    關連性之犯罪」（輕罪）者為限，並輔以於發現後7日內補
    行陳報法院審查認可為程序要件。此項於偵查中另案監聽應
    陳報法院事後審查之立法，與刑事訴訟法第131條第3項對於
    逕行搜索，應於實施或執行後3日內陳報該管法院或報告該
    管檢察官及法院，由法院審查之立法例相仿，蓋另案監聽係
    依附於本案監聽而存在，本質上與逕行搜索同為無令狀之強
    制處分，且俱因急迫性併屬未及事先聲請令狀，為避免浮濫
    ，故由法院介入先行審查。逕行搜索以出於急迫之原因為要
    件，是否確係如此，一旦時過境遷，或不免將失去審查之機
    宜，而不利於被告，即令有未陳報或陳報後經法院撤銷之情
    形，其所扣押之物得否為證據，既仍容許於審判時再為權衡
    判斷，並不當然予以排除。而另案監聽所得之內容，是否符
    合「重罪列舉原則」或「與本案具有關連性之犯罪」類型，
    純然為對於通訊內容之判別而已，較之於逕行搜索之該當要
    件，原不具有審查急迫性，甚至無予先行審查之必要性，即
    使有逾期或漏未陳報等違背法定程序之情形，受訴法院於審
    判時自仍得適用刑事訴訟法第158條之4規定，再行審酌裁量
    其得否為證據（最高法院107年度台上字第3052號判決意旨
    參照）。查附表一所示之被告與劉志忠通訊監察譯文，乃員
    警偵辦被告涉嫌販賣毒品案件，針對被告持用之0000000000
    號行動電話聲請通訊監察，惟於上開案發時，0000000000號
    行動電話已改為劉志忠使用，有如附表一所示通訊監察譯文
    在卷可參，亦經被告、劉志忠陳述在卷（警卷第6頁、偵第4
    947號卷第51頁），故附表一所示通訊監察譯文就被告所涉
    本案轉讓禁藥犯行，係另案監聽所得之內容，且卷內查無警
    方於發現後7日內陳報法院並經法院認可，或檢察官於發現
    被告犯行後7日內補行陳報法院相關資料。然被告所涉本案
    犯行，屬通保法第5條第1項規定得受通訊監察之罪，執行機
    關實無利用其他案件合法監聽而附帶監聽之必要；參以毒品
    案件對社會治安之嚴重影響，從形式上觀之，本件執行機關
    如依同法施行細則第16條之1第2項之程序，將上開譯文報由
    檢察官陳報法院審查，法院尚無不予認可之理由，堪認執行
    機關無故意不報請法院審查之意圖，故執行機關違背法定程
    序之情節尚屬輕微；且基於偵查作為之浮動性，偵查機關無
    從事先預測或控制對監聽所得之內容及可能擴及之範圍，且
    通訊內容如未即時擷取，蒐證機會恐稍縱即逝；再上開通訊
    內容僅與被告轉讓毒品之不法行為有關，未涉及其他私密性
    談話。況被告亦不否認有上開譯文所載對話內容，對於譯文
    作為本件證據資料，亦未爭執其證據能力，是本院審酌以上
    各情予以權衡後，認為如附表一所示之通訊監察譯文應有證
    據能力。
二、認定犯罪事實所憑之證據及理由
　　上開犯罪事實，業據被告於警詢、偵查及審判中坦承不諱(
    警卷第3頁至第9頁、偵第4947號卷第51頁正反面、偵第5579
    號卷第61頁至第65頁、本院卷第67頁、第75頁、第76頁)，
    並有證人劉志忠警詢、偵訊筆錄各1份、通訊監察譯文1份、
    嘉義地院110年聲搜字340號搜索票1紙、嘉義地院109年聲監
    續字第601號監察書暨電話附表1份在卷可稽（他卷第43頁至
    第44頁反面、警卷第18頁、第20頁至第29頁、第43頁、第96
    頁至第98頁），足認被告之自白與事實相符，可信為真實。
    本案事證明確，被告犯行堪以認定，應依法論科。
三、論罪科刑之理由
  ㈠甲基安非他命雖係毒品危害防制條例所定之第二級毒品，然
    亦經行政院衛生署於75年7月11日以衛署藥字第597627號重
    申公告禁用，迄未變更，而屬藥事法第22條第1項第1款所列
    之禁藥。行為人明知禁藥甲基安非他命而轉讓者，除成立毒
    品危害防制條例第8條第2項之轉讓第二級毒品罪外，亦構成
    藥事法第83條第1項之轉讓禁藥罪，屬於同一犯罪行為，同
    時有2種法律可資處罰之法規競合（或稱法條競合）關係，
    依「重法優於輕法」原則，應適用重法即藥事法第83條第1
    項之轉讓禁藥罪處罰（最高法院109年度台大上字第1089號
    裁定意旨參照）。
  ㈡本件被告無償轉讓予劉志忠施用之數量，並無積極證據堪認
    已達毒品危害防制條例第8條第6項授權訂定之「轉讓毒品加
    重其刑之數量標準」第2條第1項第2款之淨重10公克以上，
    且轉讓之對象非未成年人或已懷胎婦女，尚無從適用毒品危
    害防制條例第8條第6項、第9條第1項、第2項應加重其刑至
    二分之一之規定。是核被告所為，係犯藥事法第83條第1項
    之轉讓禁藥罪。被告無償轉讓禁藥之犯行，因與轉讓第二級
    毒品犯行經法條競合適用之結果，僅能論以藥事法第83條第
    1項之轉讓禁藥罪，已如前述，且藥事法第83條第1項並未處
    罰持有禁藥之行為，則本案自不生被告持有、轉讓禁藥甲基
    安非他命間之低度、高度行為論罪之問題。
  ㈢被告前因施用毒品案件，經臺灣新北地方法院以106年度審易
    字第4126號判決判處有期徒刑4月確定，於107年11月30日執
    行完畢等情，有臺灣高等法院被告前案紀錄表1份在卷可參
    （本院卷第83頁至第108頁），其於受徒刑執行完畢後，5年
    以內故意再犯本件有期徒刑以上之罪，為累犯。審酌被告前
    經執行完畢後猶未警惕，堪認其對於刑罰之反應力薄弱，本
    案並無司法院大法官釋字第775號解釋意旨所指依刑法第47
    條第1項規定對被告加重最低本刑，即致生其所受之刑罰超
    過其所應負擔罪責之情形，爰依累犯規定加重其刑。
  ㈣行為人轉讓同屬禁藥之第二級毒品甲基安非他命（未達法定
    應加重其刑之一定數量）予成年人（非孕婦），依重法優於
    輕法之原則，擇較重之藥事法第83條第1項轉讓禁藥罪論處
    ，如行為人於偵查及歷次審判中均自白，仍應適用毒品危害
    防制條例第17條第2項規定減輕其刑（最高法院刑事大法庭1
    09年度台上大字第4243號裁定意旨參照）。被告本案轉讓甲
    基安非他命犯行，於偵查及審理時均自白犯罪，其所為雖應
    依藥事法轉讓禁藥罪論處，惟參之前揭說明，仍應適用毒品
    危害防制條例第17條第2項規定，減輕其刑。
  ㈤爰審酌被告明知禁藥甲基安非他命具有成癮性，施用後會損
    害身心健康，竟恣意轉讓供友人施用，所為實屬不該。兼衡
    被告始終坦承犯行，本件轉讓次數1次，轉讓之對象1人等情
    節；再參以被告自陳高中畢業，先前務農，目前因腳部受傷
    無法工作，尚須扶養1名子女等一切情狀（本院卷第78頁、
    第79頁），量處如主文所示之刑。
四、沒收
　　被告供稱與劉志忠為附表一所示通話所使用之行動電話並未
    扣案，附表一顯示其共使用3個門號，是因為門號沒有錢就
    會換卡等語（本院卷第70頁），該行動電話及搭配使用之門
    號為被告犯轉讓禁藥罪使用之物，應依刑法第38條第2項前
    段、第4項規定宣告沒收、追徵。至於扣案如附表二所示之
    物，均無證據證明與本案有關，故不予宣告沒收。　　
據上論斷，應依刑事訴訟法第273條之1第1項、第299條第1項前
段，藥事法第83條第1項，毒品危害防制條例第17條第2項，刑法
第11條、第47條第1項、第38條第2項前段、第4項，判決如主文
。
本案經檢察官甲○○提起公訴；檢察官黃立夫到庭執行職務。
中    華    民    國    110   年    12   月     7     日
                  刑事第二庭   法  官   黃麗竹 
以上正本證明與原本無異。 
如不服本判決應於收受本判決後20日內向本院提出上訴書狀，並
應敘述具體理由。其未敘述上訴理由者，應於上訴期間屆滿後20
日內向本院補提理由書狀（均須按他造當事人之人數附繕本）「
切勿逕送上級法院」。
                               書記官   黃巧吟　　　　　
中　　華　　民　　國　　110 　年　　12 　月   　7 　　日

附錄本案論罪科刑法條全文：
藥事法第83條
明知為偽藥或禁藥，而販賣、供應、調劑、運送、寄藏、牙保、
轉讓或意圖販賣而陳列者，處7年以下有期徒刑，得併科新臺幣5
千萬元以下罰金。
犯前項之罪，因而致人於死者，處7年以上有期徒刑，得併科新
臺幣1億元以下罰金；致重傷者，處3年以上12年以下有期徒刑，
得併科新臺幣7千5百萬元以下罰金。
因過失犯第一項之罪者，處2年以下有期徒刑、拘役或科新臺幣5
百萬元以下罰金。
第一項之未遂犯罰之。

附表一：本案通訊監察譯文
編號       時間          通訊監察譯文內容        備註   1 ① 110年1月9日上午10時14分47秒 Ａ：0000000000號（劉志忠）【受話】Ｂ：0000000000號（乙○○）【發話】 通訊監察譯文出處：警卷第18頁。    Ａ：喂。 Ｂ：起來了沒？ Ａ：我在摺衣服啊。幹嘛？ Ｂ：你下來啊，我拿早餐給你。 Ａ：現在喔？ Ｂ：我大概再5分鐘就到了。 Ａ：好好。 Ｂ：你不是沒有球可以那個？我有帶。 Ａ：好好。 Ｂ：掰掰。   ② 110年1月9日上午10時24分39秒 Ａ：0000000000號（劉志忠）【發話】 Ｂ：0000000000號（乙○○）【受話】     Ｂ：喂。怎樣？ Ａ：你剛剛忘記補1包，我這邊沒了。 Ｂ：這麼快喔。我等一下再拿過來。 Ａ：好。 Ｂ：我現在身上沒有，我等一下再去拿。 Ａ：好好。   ③ 110年1月9日下午1時40分23秒 Ａ：0000000000號（劉志忠）【受話】 Ｂ：0000000000號（乙○○）【發話】     Ａ：喂。 Ｂ：你下來，你下來。 Ａ：好。  

附表二：本案扣案物
編號 名稱 數量 1 殘渣袋 1只　　 2 夾鏈袋 1包 3 iPhone行動電話（含門號0000000000號SIM卡1張） 1支 4 iPhone行動電話（IMEI：000000000000000號，無SIM卡，含網卡1張） 1支 5 iPhone行動電話（無SIM卡） 1支 6 SAMSUNG平板電腦 1臺 7 現金新臺幣 1萬7,300元